【裁判字號】    99,訴,169
【裁判日期】    990326
【裁判案由】    違反毒品危害防制條例
【裁判全文】
臺灣彰化地方法院刑事判決               99年度訴字第169號
聲  請  人  臺灣彰化地方法院檢察署檢察官
被      告  甲○○
上列被告因違反毒品危害防制條例案件，經檢察官提起公訴（99
年度撤緩毒偵字第2 、3 號），本院依簡式審判程序審理，判決
如下：
    主    文
甲○○施用第一級毒品，累犯，處有期徒刑壹年貳月；又施用第
一級毒品，累犯，處有期徒刑壹年貳月。應執行有期徒刑貳年。
    犯罪事實
一、甲○○前於民國87年間因施用毒品案件，經本院裁定送觀察
    、勒戒後，認有繼續施用毒品之傾向，復經本院裁定令入戒
    治處所施以強制戒治，嗣經裁定停止戒治，所餘期間付保護
    管束，後於88年8 月4 日保護管束期滿未經撤銷，視為強制
    戒治執行完畢釋放，由臺灣彰化地方法院檢察署檢察官以88
    年度戒毒偵字第18號為不起訴處分確定。於上揭強制戒治執
    行完畢釋放後5 年內，又因施用第一級毒品犯行，經本院以
    92年度訴字第1281號判處有期徒刑8 月確定，於93年12月14
    日縮刑期滿執行完畢；再因搶奪及施用第一、二級毒品案件
    ，經本院以94年度訴字第1749號及94年度訴字第1942號判決
    分別判處有期徒刑9 月、10月、4 月確定，嗣再經本院以96
    年度聲減字第810 號案裁定減刑為有期徒刑4 月15日、5 月
    、2 月，應執行有期徒刑10月確定；另因施用毒品案件，經
    本院以95年度訴字第725 號判決判處有期徒刑1 年確定，嗣
    經本院以96年度聲減字第811 號案裁定減刑為有期徒刑6 月
    確定。上開案件入監接續執行後，已於96年10月22日縮短刑
    期假釋出監付保護管束，並於96年12月12日保護管束期滿未
    經撤銷假釋，視為執行完畢。詎其猶不知悔改，復分別基於
    施用第一級毒品海洛因之犯意，先於97年12月3 日為警採尿
    前2 、3 天，即97年11月30日或97年12月1 日某時，在其位
    於彰化縣埔心鄉○○村○○路77巷25號之住處，以將第一級
    毒品海洛因加水稀釋後置放於注射針筒中注射體內之方式，
    施用第一級毒品海洛因1 次；再於98年1 月20日為警採尿前
    3 、4 天，即98年1 月16日或98年1 月17日某時，在上開處
    所，以將第一級毒品海洛因加水稀釋後置放於注射針筒中注
    射體內之方式，施用第一級毒品海洛因1 次。嗣先於97年12
    月3 日21時許，因其係毒品列管人口，為警依臺灣彰化地方
    法院檢察署檢察官核發之強制採驗尿液許可書強制採驗其尿
    液，結果呈嗎啡陽性反應；再於98年1 月20日8 時50分許，
    警方因偵辦他人販毒案件，從監聽資料發現甲○○有多通疑
    似購買毒品之通話，持本院核發之搜索票至其上開住處執行
    搜索後，經其同意採集其尿液送驗，結果亦呈嗎啡陽性反應
    ，而循線查悉上情。
二、案經彰化縣警察局員林、溪湖分局報告臺灣彰化地方法院檢
    察署檢察官偵查起訴。
    理    由
一、本案被告甲○○所犯係死刑、無期徒刑、最輕本刑為3 年以
    上有期徒刑以外之罪，其於準備程序就前揭被訴事實為有罪
    之陳述，經受命法官告知簡式審判程序之旨，並聽取其與公
    訴人之意見後，本院認無不得或不宜改依簡式審判程序進行
    之處，爰依刑事訴訟法第273 條之1 第1 項、第284 條之1
    ，裁定由受命法官獨任進行簡式審判程序，合先敘明。
二、上揭事實，業據被告甲○○於本院審理時坦承不諱，且其於
    97年12月3 日及98年1 月20日為警查獲時所採取之尿液，經
    送鑑驗結果，均確呈嗎啡（按一般施用海洛因者會在其體內
    代謝為嗎啡成分殘留，並經由尿液排出）陽性反應，有彰化
    縣警察局溪湖、員林分局委託檢驗尿液代號與真實姓名對照
    認證單及詮昕科技股份有限公司7C150005號以及00000000號
    濫用藥物尿液檢驗報告各1 紙附卷可稽，足徵被告自白與事
    實相符，堪予採信。
三、按依毒品危害防制條例第20條第2 項規定觀察、勒戒或強制
    戒治執行完畢釋放後，5 年後再犯第10條之罪者，適用本條
    前二項之規定；又經觀察、勒戒或強制戒治執行完畢釋放後
    ，5 年內再犯第10條之罪者，應由檢察官偵查起訴，毒品危
    害防制條例第20條第3 項、第23條第2 項分別定有明文。而
    參酌該條例第20條第3 項立法理由：「觀察、勒戒或強制戒
    治後5 年後再犯者，顯見前所實施之觀察、勒戒或強制戒治
    已足以遮斷其施用毒品之癮，為期自新及協助其斷除毒癮，
    對此5 年後再犯者爰明定仍適用初犯之規定，先經觀察勒戒
    、強制戒治之程序」及第23條第2 項之立法理由：「經觀察
    、勒戒或強制戒治後5 年內再犯者，其再犯率甚高，原據以
    實施之觀察勒戒及強制戒治既已無法收其實效，爰施以刑事
    處遇」，足見5 年後再犯者，應再適用觀察、勒戒程序，係
    因前所實施之觀察、勒戒或強制戒治已足以遮斷其施用毒品
    之癮，致5 年內未再犯，故再予其自新機會，重啟觀察、勒
    戒程序；如觀察、勒戒或強制戒治執行完畢釋放後5 年內曾
    再犯施用毒品案件，且於再犯後5 年內復有施用毒品犯行，
    則之前戒毒程序顯未能有效遮斷其施用毒品之癮，依前開立
    法意旨，自無再施以觀察、勒戒之必要，應由檢察官偵查起
    訴（最高法院95年度第7 次刑庭會議決議參照）。查被告前
    因施用毒品案件，經強制戒治執行完畢釋放日係88年8 月4
    日，而本次公訴人起訴被告施用第一級毒品之犯罪時間為97
    年11月30日或97年12月1 日以及98年1 月16日或98年1 月17
    日所犯，雖距離前述強制戒治執行完畢釋放日已逾5 年，然
    被告於前述強制戒治執行完畢釋放日後5 年內即曾因再犯施
    用毒品案件，經本院以92年度訴字第1281號判處有期徒刑8
    月確定，有臺灣高等法院被告前案紀錄表在卷可按，則揆諸
    前開說明，公訴人就被告本案施用毒品之犯行提起公訴，核
    無違誤，自應由本院依法判決。
四、綜上所述，本案事證已臻明確，被告施用第一級毒品海洛因
    犯行堪予認定，應依法論科。
五、核被告所為，均係犯毒品危害防制條例第10條第1 項之施用
    第一級毒品罪。其為供己施用而於施用前持有海洛因之低度
    行為，各為其施用之高度行為所吸收，均不另論罪。又查被
    告曾因搶奪及施用第一、二級毒品案件，經本院以94年度訴
    字第1749號及94年度訴字第1942號判決分別判處有期徒刑9
    月、10月、4 月確定，嗣再經本院以96年度聲減字第810 號
    案裁定減刑為有期徒刑4 月15日、5 月、2 月，應執行有期
    徒刑10月確定；另因施用毒品案件，經本院以95年度訴字第
    725 號判決判處有期徒刑1 年確定，嗣經本院以96年度聲減
    字第811 號案裁定減刑為有期徒刑6 月確定。上開案件入監
    接續執行後，已於96年10月22日縮短刑期假釋出監付保護管
    束，並於96年12月12日保護管束期滿未經撤銷假釋，視為執
    行完畢，有臺灣高等法院被告前案紀錄表1 份附卷可稽，其
    受此有期徒刑執行完畢後，5 年內故意再犯有期徒刑以上之
    罪，為累犯，均應依刑法第47條第1 項之規定，加重其刑。
    爰審酌被告前有違反肅清煙毒條例前科，且因施用毒品案件
    ，三次經法院判刑確定並執行完畢，有臺灣高等法院被告前
    案紀錄表在卷可按，竟復犯本案2 次施用毒品犯行，足見其
    自制能力尚有未足，有接受相當期間監禁教化之必要，以促
    其及早矯正吸毒惡習；惟念及被告犯罪之動機、目的係因施
    用毒品之習性難以戒除，其犯罪手段主要係戕害自己之身心
    ，對他人權益之侵害仍屬有限及犯罪後坦承犯行之態度等一
    切情狀，爰分別量處如主文所示之刑，並定其應執行之刑，
    以示懲儆。
據上論斷，應依刑事訴訟法第273 條之1 第1 項、第299 條第1
項前段，毒品危害防制條例第10條第1 項，刑法第11條前段、第
47條第1 項、第51條第5 款，判決如主文。
本案經檢察官王元郁到庭執行職務。
中    華    民    國    99    年    3     月    26    日
                  刑事第四庭    法  官  吳永梁
以上正本證明與原本無異。
如不服本判決應於收受判決後10日內向本院提出上訴書狀，並應
敘述具體理由；其未敘述上訴理由者，應於上訴期間屆滿後20日
內向本院補提理由書(均須按他造當事人之人數附繕本)「切勿逕
送上級法院」。
中    華    民    國    99    年    3     月    26    日
                                書記官  許原嘉
附錄本案論罪科刑法條全文：
毒品危害防制條例第10條
施用第一級毒品者，處6 月以上5 年以下有期徒刑。
施用第二級毒品者，處3 年以下有期徒

司法院資訊處製作；財團法人民間司法改革基金會備份。
